【裁判字號】    90,自,399
【裁判日期】    900724
【裁判案由】    偽造文書
【裁判全文】
臺灣臺北地方法院刑事判決                            九十年度自字第三九九號
    自  訴  人  甲○○
    代  理  人  盧國勳律師
                蔡行志律師
    被      告  乙○○
    選任辯護人  李家慶
                吳至格
右列被告因偽造文書案件，經自訴人提起自訴，本院判決如左：
    主  文
本件自訴不受理。
    事  實
自訴意旨略稱：如附件之自訴狀及補充自訴理由狀 (一)所載（自訴狀及補充自訴理
由(一)狀中所稱之自證一號至自證十一號均詳卷，本判決不再引附）。
    理  由
一、按犯罪之被害人得提起自訴，刑事訴訟法第三百十九條第一項定有明文，而此之
    被害人係指犯罪之直接被害人而言，又按驗斷書當屬鑑定性質，其書面與言詞陳
    述性質相同，如有虛偽陳述，該他人是否因此被害，尚繫於執行審判或偵查職務
    之公務員採信其陳述與否而定，該他人並非因其偽證行為而直接或同時受有損害
    ，即與刑事訴訟法第三百十九條所稱之被害人不相當，無提起自訴之權，又驗斷
    書縱有未具備刑法第一百六十八條偽證罪之要件，可能成立刑法第二百十三條登
    載不實之文書之罪情事，而基於同一關係，該他人仍非其犯罪之直接被害人，依
    法不得提起自訴，最高法院四十八年臺上字第三四七號判例參照。
二、經查，
（一）本件系爭中華民國土木技師公會全國聯合會九十年三月三日土技全聯（９０）
      字第００６６號專利侵害鑑定報告書，係本院審理八十八年度易字第一九六五
      號案時（該案中自訴人任告訴人，向臺灣臺北地方法院檢察署提出告訴，告訴
      案外人羅文章涉嫌侵害自訴人享有之專利權，嗣經檢察官提起公訴），於八十
      九年八月四日以北院文刑民八八易一九六五字第一六七四九號函請中華民國土
      木技師公會全國聯合會鑑定，該會委請被告鑑定，並作成前揭鑑定報告書等情
      ，為自訴人及被告所不爭執（分見本院九十年六月十四日訊問筆錄第九頁及第
      三頁），且有本院八十八年度易字第一九六五號判決附卷可佐，並有自訴人提
      出之前揭鑑定報告書及鑑定報告書附件之本院前揭函可稽。
（二）而前揭之鑑定報告書係屬鑑定性質，如有虛偽陳述，自訴人是否因此被害，尚
      繫於承辦本院八十八年度易字第一九六五號案法官採信其陳述與否而定，自訴
      人並非因被告虛偽陳述行為而直接或同時受有損害，縱被告出具之鑑定書，未
      具備刑法第一百六十八條偽證罪之要件，可能成立自訴人所指稱之刑法第二百
      十五條、第二百十六條之行使業務上登載不實文書罪，惟基於同一之關係，自
      訴人仍非被告犯罪之直接被害人，揆諸前揭判例，自訴人依法即不得提起本件
      自訴，爰不經言詞辯論，逕為諭知不受理之判決。
據上論斷，應依刑事訴訟法第三百四十三條、第三百三十四條、第三百零七條判決如
主文。
中      華      民      國      九十      年      七    月    二十四    日
                                      臺灣臺北地方法院刑事第一庭
                                          法  官  陳  嘉  琪
右正本證明與原本無異
如不服本判決應於送達後十日內向本院提出上訴狀
                                          書記官  林  素  霜
中      華      民      國      九十      年      七    月    二十六    日


司法院資訊處製作；財團法人民間司法改革基金會備份。
